臺灣高等法院高雄分院刑事判決　　　　　　　　　九十一年度上訴字第一二四三號
　　上　訴　人　臺灣高雄甲方法院檢察署檢察官
　　被　　　告　丙○○
右上訴人因被告搶奪等案件，不服臺灣高雄甲方法院九十一年度訴字第八號中華
民國九十一年五月二十三日第一審判決（起訴案號：臺灣高雄甲方法院檢察署九十一
年度偵字第三二一八號），提起上訴，本院判決如左：
      主  文
上訴駁回。
      理  由
一、公訴意旨略以：被告丙○○於民國九十一年一月三十一日十五時三十分許，在高
    雄市○○區○○路與新昌街口桂林市場外，見被害人乙○○頸部戴有一條金項鍊
    ，竟意圖為自己不法之所有，趁乙○○不及防備之際，上前以右手將該金項鍊扯
    斷並搶奪之，乙○○頸部因而受傷（傷害部分未據告訴），丙○○得手後，因乙
    ○○加以反抗，金項鍊遂掉落甲面，丙○○見狀，竟另行基於恐嚇之故意，向乙
    ○○恐嚇稱：「我是流氓」等語後隨即離去，嗣於同日十六時四十五分許，在桂
    林市場內為警查獲。因認被告丙○○涉有刑法第三百二十五條第一項搶奪罪嫌及
    同法第三百零五條恐嚇罪嫌云云。
二、按犯罪事實應依證據認定之，無證據不得推定其犯罪事實，不能證明被告犯罪或
    其行為不罰者，應諭知無罪之判決，刑事訴訟法第一百五十四條及第三百零一條
    第一項分別定有明文。被告否認犯罪事實所持之辯解，縱屬不能成立，如無積極
    證據足以證明其犯罪行為，自不能以推測或擬制之方法，以為裁判基礎（最高法
    院七十八年台上字第一九八一號判決意旨參照）。末按被害人之陳述，固得採為
    認定犯罪事實之證據資料，然而其為訴訟上之證明，仍應調查其他補強證據，以
    證明其陳述確有相當之真實性，而為通常一般人均不致有所懷疑，始得據為有罪
    之認定（最高法院八十三年度台上字第三四一一號判決意旨參照）。
三、公訴人認被告丙○○涉犯前揭搶奪等罪嫌，係以被害人乙○○之指訴、被害人頸
    部受傷照片、遭扯斷之金項鍊照片各一張及業經被害人領回之金項鍊贓物認領保
    管收據一紙等情為據。然訊據被告丙○○否認有何被訴前揭搶奪、恐嚇等犯行，
    辯稱：因乙○○之父積欠伊買青草茶之新臺幣（下同）一百元，伊乃在市場內向
    乙○○嫂嫂要錢，乙○○一來就抓伊胸口，伊還手一推，並未看到乙○○頸部金
    項鍊，亦非搶奪金項鍊，亦無說伊是流氓之恐嚇話語。經查：
  (一)被害人乙○○固於偵查及原審指稱：「伊與大嫂到桂林市場拿貨，被告迎面而來
    ，一言不發即伸右手抓伊頸部項鍊，伊脖子亦遭抓傷，伊隨即抓住被告胸口，被
    告即鬆手，項鍊就掉到甲上，伊將項鍊撿起時，被告即離開，惟於離開前向伊稱
    ：我是流氓」等語（見偵卷第十頁，原審卷第十五頁），是被害人先前於警訊中
    所陳「歹徒有阻止其取回項鍊」云云（見警卷第四頁反面），與此即有未合，尚
    難遽信；又被害人之父廖崑德於原審證稱：「伊認識被告約十年，伊曾向被告買
    青草茶，被告賣伊朋友三瓶四百元，但卻賣伊五百元，而當時伊身上僅帶四百元
    ，因此先付被告四百元，並說之後再到市場還被告，但被告卻說伊不還他」等語
    （見原審卷第二三頁），足證被告與被害人之父廖崑德確實認識，且被告所辯「
    被害人之父廖崑德欠伊一百元」一節，應非子虛。
  (二)被害人大嫂廖林秀娟於原審證稱：「當天伊與乙○○到桂林市場買菜，被告見到
    伊要求伊還伊公公所欠的一百元，伊要被告去找伊公公要，被告則罵伊，乙○○
    即質問被告，被告卻出手打乙○○，乙○○就用手將被告撥開，被告又去扯乙○
    ○頸部的項鍊，扯斷後項鍊掉在乙○○胸口衣服上，然後雙方就離開」等語（見
    原審卷第二二頁）。另證人劉德源、陳明堂亦於原審結證：「伊為現場指揮交通
    的巡守隊員，目睹被告向廖林秀娟要錢，然後雙方大小聲，乙○○並與被告拉扯
    ，沒看到被告搶乙○○之項鍊」等語（見原審卷第二四頁），觀諸上開證詞，復
    參以被害人於本院調查中亦稱「當時伊站在其嫂後面，被告有對其嫂說其父欠他
    一百元」等情在卷（見本院卷第二三頁），足認被告當時與被害人一見面，確有
    先發生索討前述一百元債務之糾紛進而拉扯，並非如被害人先前所述「被告一言
    不發，即出手抓其頸部項鍊」，而有趁其不備之搶奪舉動。
  (三)被害人於案發當時身著長袖有領襯衫，所戴金項鍊比其於本院出庭時所戴項鍊要
    長，而其出庭所戴之項鍊，於被害人喉結處沒有看出有鍊子，稍微移動時，在上
    衣衣領旁可以看到部分鍊子等情，業經被害人陳明在卷，及經本院當庭勘驗屬實
    （見本院卷第二二頁），則被害人當時所戴金項鍊於襯衫衣領遮蓋下，自不易從
    外觀看出有戴鍊子之情，是被告所辯當時伊未看到被害人有戴項鍊一詞，應合於
    當時被害人衣著之客觀事實。再參以被害人於本院亦不諱言「被告出手抓我衣領
    ，順帶扯斷我的金項鍊」等語（見本院卷第二三頁），且依證人廖林秀娟所證上
    情，被告雖有扯斷被害人頸部項鍊之舉，但其於扯斷前，係與被害人有口角及拉
    扯糾紛，而扯斷後之項鍊，被告也無進一步奪取行為，足見被告扯斷被害人之項
    鍊，顯非基於不法所有意圖之搶奪故意或意圖以項鍊抵償之強制罪故意甚明。
  (四)被害人雖指「被告於離去時有對其口出前述恐嚇話語」一節，但依當時身處被害
    人旁邊之其嫂廖林秀娟所證前情，並無提及被告有口出「我是流氓」之情，另證
    人劉德源於原審亦證述：「沒有聽到被告對乙○○說他是流氓」等語在卷（見原
    審卷第二四頁），參以被害人於本院調查中所陳「當時巡守隊員尚未在指揮交通
    ，有一人過來勸架」（見本院卷第二一頁），足徵證人劉德源、陳明堂確有在場
    目睹經過，則其所為前述證詞，應足採信。此外被告到案後始終堅決否認有對被
    害人出言恐嚇「我是流氓」之情，是此部份尚難逕以被害人片面指訴，而遽認被
    告恐嚇罪責。
四、綜上所述，被告被訴前揭搶奪、恐嚇罪嫌，尚無具體事證足以證明，此外，又查
    無其他足資證明被告有公訴人所指之搶奪、恐嚇犯行之證據，揆諸前開說明，自
    難僅憑被害人指訴，遽論被告罪責。從而原審以不能證明被告犯罪，依法諭知被
    告無罪，核其認事用法並無違誤。公訴人提起上訴略稱「證人劉德源、陳明堂是
    否能掌握被告與被害人爭吵情形，原審未予詳查；又被告案發前即因一百元債務
    ，與被害人爭吵，則被告拉扯被害人金項鍊，未為進一步奪取，是否畏罪潛逃，
    又被告此舉縱非搶奪，亦屬觸犯強制罪嫌」等語，均非可採，已如前述，是本件
    上訴指摘原判決不當，為無理由，應予駁回。
據上論斷，應依刑事訴訟法第三百六十八條，判決如主文。
本案經檢察官劉文水到庭執行職務。
中    華    民    國      九十一      年      九      月     十六   日
                              臺灣高等法院高雄分院刑事第六庭
                                  審判長法官  王憲義
                                        法官  謝靜雯
                                        法官  張意聰
右正本證明與原本無異。
如不服本判決應於收受本判決後十日內向本院提出上訴書狀，其未述上訴理由者，
並得於提起上訴後十日內向本院補提理由書狀（均須按他造當事人之人數附繕本)「
切勿逕送上級法院」。
                                      書記官  王婉蓉
中    華    民    國      九十一      年      九      月     十六   日
